臺灣嘉義地方法院民事判決　　　　　　　99年度重訴字第42號
原　　　告　乙○○
　　　　　　丙○○
　　　　　　丁○○
兼　上一人
法定代理人　甲○○
共　　　同
訴訟代理人　吳碧娟律師
被　　　告　辛○○
　　　　　　壬○○
　　　　　　寅○電信股份有限公司
上　一　人
法定代理人　戊○○
上三人共同
訴訟代理人　蔡碧仲律師
　　　　　　陳振榮律師
上三人共同
複　代理人　張宗存律師
被　　　告　卯○興業有限公司（原名卯○工程有限公司）
上　一　人
法定代理人　子○○
上　一　人　丑○○
訴訟代理人
被　　　告　己○○
上列當事人間因被告過失傷害案件，原告提起刑事附帶民事訴訟
請求損害賠償，經本院刑事庭以98年度附民字第 219號裁定移送
前來，本院於民國100年6月9日言詞辯論終結，判決如下：
    主  文
被告卯○興業有限公司、己○○應連帶給付原告甲○○、乙○○
、丙○○、丁○○各新臺幣玖拾萬貳仟壹佰元、新臺幣玖拾捌萬
貳仟零柒拾陸元、新臺幣壹佰貳拾肆萬伍仟壹佰肆拾元、壹佰玖
拾陸萬零陸佰壹拾伍元，及被告卯○興業有限公司自民國九十九
年八月二十六日起、被告己○○自民國九十九年九月七日起，均
至清償日止，按週年利率百分之五計算之利息。
原告其餘之訴駁回。
訴訟費用由被告卯○興業有限公司、己○○連帶負擔百分之八十
六，餘由原告共同負擔。
本判決原告勝訴部分，原告甲○○、乙○○、丙○○、丁○○各
以新臺幣參拾萬元、新臺幣參拾貳萬元、新臺幣肆拾壹萬元、新
臺幣陸拾伍萬元為被告卯○公司、己○○供擔保後，均得假執行
。但被告如以新臺幣玖拾萬貳仟壹佰元、新臺幣玖拾捌萬貳仟零
柒拾陸元、新臺幣壹佰貳拾肆萬伍仟壹佰肆拾元、壹佰玖拾陸萬
零陸佰壹拾伍元各為原告甲○○、乙○○、丙○○、丁○○預供
擔保，得免為假執行。
原告其餘假執行之聲請駁回。
    事 實 及 理 由
壹、程序部分：
一、按訴狀送達後，原告不得將原訴變更或追加他訴，但擴張或
    減縮應受判決事項之聲明，及訴訟標的對於數人必須合一確
    定時，追加其原非當事人之人為當事人者，不在此限，民事
    訴訟法第255 條第1 項第3 款、第5 款定有明文。本件原告
    起訴時原係列被告辛○○、壬○○、寅○電信股份有限公司
    為被告，並聲明：「被告應連帶給付原告甲○○新臺幣（下
    同）1,632,100 元、連帶給付原告乙○○1,682,076 元、連
    帶給付丙○○1,945,140 元、連帶給付丁○○2,660,615 元
    及均自起訴狀繕本送達之翌日起至清償日止，按年息百分之
    五計算之利息」。嗣於訴訟進行中之民國99年1 月18日具狀
    追加被告卯○工程有限公司（後改名為卯○興業有限公司；
    詳如下述）、己○○為共同被告（見附民卷第34頁）。復於
    99年8 月19日具狀減縮訴之聲明為：「被告應連帶給付原告
    甲○○1,132,100 元、連帶給付原告乙○○1,182,076 元、
    連帶給付丙○○1,445,140  元、連帶給付丁○○2,160,615
    元及均自本訴狀繕本送達之翌日起至清償日止，按年息百分
    之五計算之利息」（見本院卷第55頁），核其所為係屬追加
    訴訟標的須合一確定之人為當事人，及減縮應受判決事項之
    聲明，揆諸首揭規定，均應准許。
二、按當事人喪失訴訟能力或法定代理人死亡或其代理權消滅者
    ，訴訟程序在有法定代理人或取得訴訟能力之本人，承受其
    訴訟以前當然停止，民事訴訟法第 170條定有明文。查本件
    原告追加被告卯○工程有限公司為共同被告時，原列其法定
    代理人為庚○○○，後被告卯○工程有限公司改名為卯○興
    業有限公司，法定代理人變更為子○○，並由原告具狀聲明
    承受訴訟，此有公司變更登記表及承受訴訟狀附卷可參（本
    院卷第107頁至第111頁、第207頁），揆諸民事訴訟法第175
    條、第176條規定，亦應准許，合先敘明。
貳、實體部分：
一、原告起訴主張：
（一）被告辛○○及壬○○二人均受僱於被告寅○電信股份有限
      公司（下稱寅○電信），被告辛○○係寅○電信股份有限
      公司臺灣南區分公司嘉義營運處（下稱寅○電信嘉義營運
      處）之客戶網路中心第八股助理工程師，負責嘉義縣朴子
      市地區○路之巡勘工作，為從事業務之人，本應落實巡勘
      ，以期發現並預見線路之各項問題，並採取有效防範或改
      善措施，以消除災害發生，對於風力大區○○○路應加強
      巡勘，防範線路遭風力吹落，影響行人車輛往來安全，且
      可預見嘉義縣太保市○○里○○道路寅○電信嘉義營運處
      編號南桿第56支11分 2電信桿路段地處空曠，冬天有強勁
      季風吹拂，該區○○路可能遭勁風吹落，影響用路人往來
      安全，而依當時客觀情況並無不能注意之情事，竟疏於防
      範，致附掛該電信桿上，客戶已申請移機，承包商被告卯
      ○工程有限公司（下稱卯○公司）未依約拆除之00-00000
      00號室內電話屋外線一端，致於97年1月29日下午6時後之
      某時遭季風吹斷，垂直橫越於該產業道路上，適有原告等
      4人之父辰○○於97年 1月30日下午6時12分許，騎乘車牌
      號碼巳○○ -015號輕型機車沿該產業道路，由西往東方向行
      經上開路段，遭垂直橫越車道上之電話屋外線勾纏，致所
      騎乘之機車失控滑倒，跌落路旁水溝，經送財團法人長庚
      紀念醫院嘉義分院（下稱嘉義長庚醫院）急救，仍因頭部
      外傷併腦出血、吸入性肺炎不治死亡。案經嘉義地方法院
      檢察署98年度偵字第3674號起訴在案（嗣經本院98年度訴
      字第628號、臺灣高等法院臺南分院99年度上訴字第487號
      判決被告辛○○無罪）。
（二）被告壬○○係寅○電信嘉義營運處之客戶網路中心第八股
      股長，負責督導所屬助理工程師及專員對於線路之巡勘、
      維護管理工作，為從事業務之人，本應確實督導所屬落實
      巡勘，以期發現並預見線路之各項問題，並採取有效防範
      或改善措施，以消除災害發生，對於風力大區○○○路應
      加強巡勘，防範線路遭風力吹落，影響行人車輛往來安全
      ，並應指派專人負責線路之維護管理，以彌補巡勘之不足
      ，被告壬○○依當時觀情況並無不能注意之情事，竟疏於
      督導所屬助理工程師辛○○落實巡勘工作，且未指派專人
      負責線路之管理維護，被告壬○○之過失與辰○○之死亡
      有因果關係。原告已就被告壬○○之不起訴處分聲請再議
      ，目前已發回臺灣嘉義地方法院檢察署續行偵查。（嗣經
      98年度偵續字第64號不起訴處分確定 ）
（三）被告卯○公司及其使用人己○○未依約拆除寅○電信之00
      -0000000號室內電話屋外線，致使電話線掉落被強風吹至
      路面，勾到行該處之被害人辰○○致其死亡，被告卯○公
      司及其使用人己○○亦為本件事故之共同侵權行為人。
（四）本件被害人辰○○係原告甲○○等四人之父親，被告寅○
      電信係被告辛○○、壬○○之僱用人，被告卯○公司及己○○係被告寅○電信之使用人。被告辛○○、壬○○因業
      務過失致被害人於死之侵權行為事實，被告卯○公司及己○○與被告寅○電信、辛○○、壬○○共同侵權行為，導
      致原告等之父親死亡，依民法第184條第1項、第185條第1
      項、第188條、第192條、第194條及第224條之規定，被告
      等自應對原告等負損害賠償責任。
（五）賠償金額之計算：
    1.原告甲○○部分：
      殯葬費用：因被害人辰○○死亡，原告共支出殯葬費用
        132,100元，自得向被告等請求。
      精神慰撫金：被害人辰○○為原告甲○○之父親，因原
        告母親於94年 4月間病逝，平日生活均由父親照顧，並
        負擔原告之學費及生活費用，原告甲○○目前就讀長榮
        大學四年級，父親驟逝，原告甲○○已無父母可依靠，
        並尚須肩負照顧弟妹及籌措學費、生活費之重擔，花樣
        年華，本應無憂無慮，卻肩負家庭重擔，頓遭喪父之痛
        ，悲痛逾恆，爰請求100萬元精神慰撫金，以資慰籍。
      合計被告等應連帶給付原告甲○○1,132,100元。
    2.原告乙○○部分：
      扶養費用：原告乙○○為被害人辰○○之次女，78年 1
        月7日生，自被害人97年1月30日遇害至成年，尚有一年
        待被害人扶養，依97年嘉義縣平均每人月消費支出15,1
        73元計算，被告等應連帶給付原告乙○○ 182,076元扶
        養費〈15,173×12=182,076元〉。
      精神慰撫金：被害人辰○○為原告乙○○之父親，因原
        告母親於94年 4月間病逝，平日生活起居均由父親照顧
        ，並負擔原告之學費及生活費用，原告乙○○目前就讀
        午○科技大學三年級，父親驟逝，原告乙○○非惟無父
        、母親可依靠，於姐姐外出打工時，須負責打理三餐及
        整理家務，肩負照顧弟妹之重任，花樣年華，本應無憂
        無慮，卻肩負操持務之責，頓遭喪父之痛，原告悲痛逾
        恆，爰請求100萬元之精神慰撫金，以資慰藉。
      合計被告等應連帶給付原告乙○○1,182,076元。
    3.原告丙○○部分：
      扶養費用：原告丙○○係被害人辰○○之三女，79年 9
        月1日生，自被害人97年1月30日遇害至成年，尚有2年7
        個月即2.58年待被害人扶養，依霍夫曼扣除中間利息，
        被告應連帶給付原告445,140  元扶養費〈182,076  ×
        1.00 000000+106,211=445,140 元〉。
      精神慰撫金：死者為丙○○之父，母親於94年間已病逝
        ，原告丙○○目前就讀未○科技大學二年級，平日對父
        親倚賴甚深，與原告有良好之親子互動，今驟然天倫乖
        離，陰陽永隔，孤苦伶仃，原告所受之痛苦實屬重大，
        爰請求100萬元之精神慰撫金，以資慰藉。
      合計被告應連帶給付原告丙○○1,445,140元。
    4.原告丁○○部分：
      扶養費用：原告丁○○為被害人之長子，84年8月5日生
        ，自被害人遇害至其成年，尚有 7.5年待被害人扶養，
        依霍夫曼式扣除中間利息，被告應連帶給付原告1,160,
        615元扶養費〈182,076×5.00000000+91,038=1,160,61
        5〉。
      精神慰撫金：死者為丁○○之父，原告丁○○目前就讀
        太保國中三年級，平日對父親倚賴甚深，與原告建立良
        好之親子關係，今驟然天倫乖離，陰陽永隔，孤苦伶仃
        ，原告所受之痛苦實屬重大，爰請求 100萬元之精神慰
        撫金，以資慰藉。
      總計被告應連帶給付原告丁○○2,160,615元。
（六）對被告抗辯之陳述：
    1.本件工程初次驗收施工單位即被告卯○公司自行驗收不確
      實，而被告寅○電信採抽驗方式，依寅○電信員工鄭肇信
      於本件刑事案件中表示系爭屋外線在當時並未抽驗，而肇
      事當時確實有被告寅○電信的屋外線存在，所以本件在移
      機當時確實未剪除屋外線是客觀存在的事實。被告卯○公
      司是被告寅○電信承包商，被告己○○是卯○公司所僱用
      之人員，應該負責將屋外線剪除而未剪除致遭強風吹落，
      而被告辛○○沒有盡巡查責任，被告壬○○沒有盡督導之
      責，致使屋外線在90年間就應該剪除卻長達 6年未剪除，
      被告等均應對原告父親之死亡負賠償責任。
    2.本件肇事之電線經送鑑定確屬被告寅○電信之屋外線，且
      經被告辛○○、壬○○於刑事案件證述在卷，且肇事現場
      確有被告寅○電信之屋外線侵入道路中，被告寅○電信任
      令其公司所有之屋外線拋擲至路中及侵入車道內，顯違反
      保護他人之法律。
    3.負責抽驗本件移機工程之被告寅○電信員工鄭肇信於刑事
      案件審理時證述移機工程於百分比裡抽驗，這件剛好沒有
      抽查到。再參以被告寅○電信提出之用戶電信終端配線施
      工規範「移機拆線工法」，其中 9.2.2：「屋外線拆除依
      照下列辦理 （1）架空配線區屋外線直接引進：自配線箱
      至保安器間，不論長短必須全部拆除； 9.2.3：「屋內線
      之拆除依下列辦理： （1）架空配線區：保安器至用戶設
      備間之屋內線明線部分應全部拆除為原則，但用戶不在或
      拒拆時，屋外線可拆部分仍必須全部拆除，拆除長度應註
      明於施工單上，足證依規定屋外線應全數拆除，本件事故
      發生時寅○電信屋外線仍存在並侵入道路中，被告應拆除
      屋外線卻未拆除，被告等人確有過失。
（七）聲明：1.被告應連帶給付原告甲○○ 1,132,100元、連帶
      給付原告乙○○1,182,076元、連帶給付丙○○1,445,140
      元、連帶給付丁○○2,160,615元及均自99年8月19日民事
      減縮請求金額暨聲請狀繕本送達之翌日起至清償日止，按
      年息百分之 5計算之利息。2.原告願供擔保，請准宣告假
      執行。
二、被告抗辯則以：
（一）被告辛○○部分：
    1.本件事故發生時間為97年1月30日，家屬於4日後始拿出衣
      物供警方鑑識，則鑑定書所鑑定之衣物與死者事故發生時
      所穿之衣物是否同一，顯有疑義。依刑事案件原審審理中
      相關人證證述，接觸死者衣褲之人至少包括醫護人員柯淑
      鈴、死者女兒及鑑識人員鄭昭宏，系爭衣褲接觸之環境至
      少包括現場水溝、醫院塑膠袋、家中紙箱及派出所地上；
      換言之，鑑定報告採證衣褲未經嚴格採證程序，則非但有
      是否具同一性之疑慮外，採證衣褲亦有受污染之可能。又
      若死者係騎乘機車遭系爭屋外線拉扯而發生事故，則上衣
      不會有兩道擦痕（機車行進中，被害人上衣不可能接觸兩
      處）、褲後不會有痕跡（死者乘坐於機車坐墊，褲後不致
      有擦痕），而死者家屬所質疑之座墊、前輪軸防護板、擋
      風板有刮痕云云，亦與物理作用矛盾，蓋若死者在機車向
      前行進中遭屋外線拉扯，則不可能發生「死者上衣有痕跡
      ，且機車底部之座墊、前輪軸防護板、擋風板亦同時遭刮
      損」之情形。鑑定報告採證衣褲跡證與正常之物理作用不
      符。綜上，本件並無相關事證證明被害人之死因與系爭屋
      外線有關。
    2.縱認被害人係因受系爭斷落之屋外線影響，致失控掉入水
      溝，導致死亡之結果，然被告辛○○巡勘時未發現本案屋
      外線斷落，並無違反注意義務：
      系爭路段屋外線斷落飄晃之時間，應係案發前一日晚間
        六時以後，本件案發地點之屋外線一端懸掛在寅○電信
        南幹56之11分 2電信桿旁之路燈桿上，另一端垂落橫越
        在產業道路上，依證人申○○之證述，其於案發前一日
        約晚間 6時許經過上開路段時，案發地點之屋外線並無
        斷落橫越情形，參以被告寅○電信於本件事故發生前，
        並無接獲民眾通報屋外線斷落之紀錄足徵系爭路段屋外
        線斷落之時間，應非長久，堪認證人申○○證稱前一日
        經過該路段並無電線斷落飄晃，應堪採信。
      巡勘業務目的之一，即為發現線路各種問題，避免災害
        發生，而其巡勘方式，主要是以外觀判斷之方式，勘查
        線路等有無損壞或危害安全之情形。又依「寅○電信線
        路巡勘作業說明」對於巡勘人員之業務規定，係以至少
        每三個月巡勘一次為原則，若屬貨櫃車及載重車通行頻
        繁、道路施工路段及重要道路，則應加強巡勘。而本件
        案發地點為一般產業道路，並非貨櫃車、載重車通行頻
        繁或重要道路，亦無證據證明於案發時該道路為施工路
        段，是以，被告依「寅○電信線路巡勘作業說明」，僅
        需至少每三個月巡勘一次，即不違反其應盡之巡勘義務
        。而被告辛○○於案發前已分別於96年 4月3日、同年7
        月2日、同年9月28日、同年12月28日巡視勘察案發地點
        屋外線，依「寅○電信線路巡勘作業說明」，被告辛○○均已符合寅○電信公司規範之至少每三個月巡勘一次
        ，且依「寅○電信線路巡勘作業說明」，被告下次三個
        月定期巡勘時間為98年 3月下旬，在此期間本即無法發
        現於97年1月29日晚間6時後，始斷落飄晃之本案屋外線
        ，故被告辛○○按「寅○電信線路巡勘作業說明」依其
        職責進行巡勘，難謂有何注意義務之違反。
    3.被告辛○○在寅○電信嘉義營運處擔任之工作項目包含巡
      勘架空線路、地下管線、交接箱巡勘及桿線遭受損害求償
      處理，以及其他交辦事項，上揭巡勘區域涵蓋嘉義縣朴子
      市、太保市、六腳鄉、鹿草鄉、東石鄉、布袋鎮、義竹鄉
      等7鄉鎮市○○○路長約 780公里，地下管線長約980公里
      ，交接箱數量約為 330座。本件案發地點之屋外線係於97
      年1月29日晚間6時許至翌日被害人辰○○行經案發地點前
      斷落，即約僅斷落飄晃一日之時間，且寅○電信亦未接獲
      民眾通報屋外線斷落，以被告辛○○負責巡勘轄區之廣，
      架空線路、地下管線之長度以及交接箱之數目以觀，以被
      告辛○○一人之力巡勘所轄區域，確實需要相當時間，實
      非僅短暫一日即可巡勘完畢，則被告辛○○未能於本案屋
      外線斷落飄晃時立刻發現處理，無論是依被告寅○電信所
      訂定之巡勘作業說明，抑或一般日常生活經驗，均難謂其
      有應注意能注意而疏未注意之過失責任。
    4.被告辛○○並未負責屋外線拆除之工作，亦非積點工程抽
      查人員，本件案發地點屋外線一端原裝設在寅○電信南幹
      56之11分 2電信桿上，另一端則連接至證人癸○○房舍外
      ，證人癸○○於90年12月13日申請移機，上揭屋外線係由
      被告寅○電信公司發包予被告卯○公司承攬之「朴子服務
      中心90年度用戶裝移機積點發包工程」所應確實拆除之屋
      外線，且係於90年12月14日由被告己○○施工。而上揭屋
      外線於97年 1月30日在案發地點垂落橫越產業道路，顯見
      該屋外線並未依約拆除。又上揭屋外線依積點發包工程契
      約完工後，係由90年間擔任寅○電信檢查員工作之訴外人
      鄭肇信，依寅○電信外觀結構檢查良否判定表檢查抽檢，
      是以，被告辛○○並未負責屋外線之拆除工作，亦非負責
      檢查承包廠商有無依約拆除線路之驗收工作，而僅係依前
      述寅○電信線路巡勘作業說明之規定，巡視勘查線路有無
      異狀。是以，被告辛○○之業務範圍並非驗收承包廠商有
      無依約辦理移機拆除線路工程，復無移機應拆除之線路相
      關資料，而係以肉眼觀察線路有無異狀，則被告辛○○對
      於外觀上與使用中線路裝設方式相同之本案屋外線，於巡
      視勘查時未能發現此為應拆除而廠商未予拆除之線路，難
      謂有何注意義務之違反。
    5.聲明：原告之訴駁回。如受不利判決，願供擔保請准
      免予宣告假執行。
（二）被告壬○○部分：
    1.被告壬○○係寅○電信嘉義營運處之客戶網路中心第八股
      股長，基於分層負責授權制，被告壬○○僅負責「綜合管
      理及督導該股作業範疇內業務」，就「所屬助理工程師及
      專員對於線路之巡勘或抽查」，除視營運處組織人力、工
      作量狀況作調整外，主要係依「線路巡勘作業說明」，形
      式上審查下屬有無依規定對線路責任區線路為巡勘，被告
      壬○○僅綜理該股維護業務之工作調派及管理之行政業務
      ，未實際執行該路線之巡勘及維護，且依分層負責之經營
      制度，已指派並授權所屬員工各就職掌範圍負責之情況下
      ，就被告辛○○是否確實巡勘一情自難認被告壬○○有怠
      忽監督之責。
    2.聲明：原告之訴駁回。如受不利判決，願供擔保請准
      免予宣告假執行。
（三）被告寅○電信部分：
    1.被告辛○○及壬○○執行職務既無過失，原告自無從依民
      法第188條之規定，向被告寅○電信請求損害賠償。
    2.縱認被告寅○電信須負損害賠償責任，則被告寅○電信對
      於原告請求賠償費用之意見如下：
      原告甲○○部份：
        (1)殯喪費用132,100元部份：被告不爭執。
        (2)精神慰撫金 150萬元部份：原告請求過高，請鈞院酌
          減之。
      原告乙○○部分：
        (1)扶養費用182,076元部份：被告不爭執。
        (2)精神慰撫金 150萬元部份：原告請求過高，請鈞院酌
          減之。
      原告丙○○部分：
        (1)扶養費用445,140元部份：被告不爭執。
        (2)精神慰撫金 150萬元部份：原告請求過高，請鈞院酌
          減之。
      原告丁○○部份：
        (1)扶養費用1,160,615元部份：被告不爭執。
        (2)精神慰撫金 150萬元部份：原告請求過高，請鈞院酌
          減之。
    3.縱認被告寅○電信須負損害賠償責任，然被害人與有過失
      ，應減輕被告之損害賠償責任：
      依刑事卷相驗屍體證明書及檢驗報告書所載，被害人死
        亡先行原因為「頭部外傷併腦出血」，可推知被害人於
        事故當時並未繫戴安全帽，被害人對於死亡之結果與有
        過失。
      被害人生前有憂鬱症之病史，則事故發生前是否服藥因
        而至肇致不能安全駕駛，不能排除此可能性。
    4.上揭屋外線是隨處可見的，一般市面上都買得到，也不是
      被告寅○電信獨家專有，且本件刑事判決認定掛在路燈桿
      上的屋外線是因其他外力介入而懸掛的，並不是被告寅○
      電信行為所造成的，被告寅○電信並沒有違反保護他人之
      法律。
    5.聲明：原告之訴駁回。如受不利判決，願供擔保請准
      免予宣告假執行。
（四）被告卯○公司部分：
    1.本件工程初次驗收是在95年以前，依規定是由被告寅○電
      信百分之百查驗，但被告寅○電信有沒有百分之百查驗被
      告卯○公司不能確定，且查驗時是由被告寅○電信監工人
      員自行查驗，被告卯○公司並未會同，被告卯○公司僅在
      分段驗收及總驗收時會同。又本件案發時屋外線是在路燈
      桿上，應該與被告卯○公司無關。且若施工人員沒有拆除
      屋外線，於房屋拆除後屋外線應該就會掉在地上。
    2.聲明：原告之訴駁回。
（五）被告己○○部分：
    1.依刑事案件證人說法，在事發前一天並沒有發現有屋外線
      脫落之情形，且如當初施工人員未將屋外線拆除，則屋外
      線應在屋主將房屋拆除後就掉落在地上，更無可能在事發
      當天才掉落。
    2.再從屋外線判斷，案發後從現場發現屋外線是由路燈電桿
      垂落下來，並非從寅○電信電桿出線，依寅○電信施工之
      規定，屋外線嚴禁掛附在其他電桿上，以避免不必要之糾
      紛，更遑論是在燈光明亮的路燈電桿，且根據刑事庭法官
      認定，系爭屋外線已於事發前經他人另行更動，已不屬於
      被告寅○電信的責任範圍，自亦不可能屬承包商的施工範
      圍。
    3.當天施工有施工單，當天剪除屋外線米數及情形均有記載
      ，表示伊已經有剪除屋外線，該種屋外線外面買得到，說
      那條線沒剪伊怎麼會知道？
    4.現場施工人員施作移機時，應該將從電信桿到用戶端的屋
      外線都剪掉，屋外線要帶回去繳回給被告寅○電信，被告
      寅○電信要回收廢料，且繳回的廢料施工單上都會註明。
      伊有把兩端電線剪除並繳回，從伊施工到事發已經過5、6
      年，伊不知道現場為何會有一條電線。
    5.聲明：原告之訴駁回。
三、得心證之理由：
（一）原告起訴主張被告辛○○及壬○○二人本件事發當時均受
      僱於被告寅○電信，被告辛○○係寅○電信嘉義營運處之
      客戶網路中心第八股助理工程師，負責嘉義縣朴子市地區
      ○路之巡勘工作；被告壬○○係寅○電信嘉義營運處之客
      戶網路中心第八股股長，負責督導所屬助理工程師及專員
      對於線路之巡勘、維護管理工作；被告卯○公司為被告寅
      ○電信之拆機移機工程承包商；被告己○○當時受僱於被
      告卯○公司，擔任證人癸○○位在嘉義縣太保市○○里○○道路旁鴨寮原本所申設門號00-0000000號室內電話於90
      年間辦理移機之施工人員；原告等4人之父辰○○於97年1
      月30日下午6時12分許，騎乘車牌號碼巳○○-015號輕型機車
      沿上開產業道路，由西往東方向行經上開路段，遭垂直橫
      越車道上之電話屋外線勾纏，致所騎乘之機車失控滑倒，
      跌落路旁水溝，經送嘉義長庚醫院急救，仍因頭部外傷併
      腦出血、吸入性肺炎不治死亡等情，為被告等均不爭執，
      復有證人申○○於刑事案件偵查中之證詞可憑，並有相驗
      筆錄、相驗屍體證明書、臺灣嘉義地方法院檢察署檢驗報
      告書、嘉義長庚醫院診斷證明書、嘉義長庚醫院病歷、道
      路交通事故現場圖、道路交通事故調查報告表（一）、（
      二）各一份、嘉義縣警察局道路交通事故照片28幀、相驗
      照片10幀在卷可佐（見刑事相驗卷第27頁、第33頁至第41
      頁、第61頁至第83頁、第4頁至第6頁、第13頁至第26頁、
      第46頁至第50頁），是上開事實均堪信屬實。而原告主張
      被告己○○未依約拆除系爭電話屋外線，被告辛○○、壬○○則分別疏於巡勘及督導巡勘系爭路段電話屋外線是否
      拆除或垂落，均違反注意義務而有過失，致原告等人之父
      辰○○騎乘上開機車行經上開路段時因而遭系爭電話屋外
      線勾纏，因而使其騎乘之機車失控滑倒，跌落路旁水溝死
      亡，故被告等均應負連帶損害賠償責任等情，則為被告等
      均予否認，並以上開情詞置辯，故本件之爭點在於：
    1.死者辰○○是否因受被告寅○電信斷落之屋外線影響，致
      失控掉落水溝，導致死亡之結果？
    2.被告辛○○、壬○○、己○○分別有無注意義務違反？渠
      等是否應負侵權行為損害賠償責任？
    3.被告寅○電信、卯○公司是否應負連帶損害賠償責任？
    4.若原告得向被告請求損害賠償，其得請求損害賠償之金額
      若干為當？
（二）經查：
    1.死者辰○○係因受被告寅○電信原應剪除之電話屋外線斷
      落影響，致所騎乘機車失控掉落水溝而生死亡之結果：
      原告主張死者辰○○於97年1月30日下午6時12分許，為
        路人申○○等人發現坐在太保市酉○里寅○電信公司南
        幹56之11分 2電信桿旁之產業道路北側之水溝內，其所
        騎乘巳○○-0 15號機車，機車車頭朝下在水裡、車尾朝上
        在水面上，經送醫急救後，因頭部外傷併腦出血、吸入
        性肺炎，於同年1月31日凌晨零時8分不治死亡乙情，業
        如上述。對照死者辰○○掉落之水溝位置，為距離太保
        市酉○ 2、41分9分電力桿西側3.9公尺，距離上揭電力
        桿西側22公尺附近，有寅○電信南幹56之11分 2電信桿
        以及路燈桿（電信桿與路燈桿距離接近），而路燈桿上
        有被告寅○電信應拆除之屋外線，該屋外線懸掛在路燈
        桿上，另一端則斷落乙情，此觀道路交通事故現場圖、
        嘉義縣警察局道路交通事故照片10幀、嘉義縣警察局水
        上分局97年2月16日嘉水警偵字第09700 80760號函附之
        現場照片 7幀即明（見刑事相驗卷第58頁、第13頁至第
        18頁、第24頁至第26頁、第51頁至第54頁）。而死者辰
        ○○所掉落之水溝附近路段為被告辛○○負責之線路巡
        勘範圍乙節，則為被告辛○○、壬○○、寅○電信所不
        否認，是上開事實，已堪認定。
      依卷附道路交通事故現場圖剎車痕、刮地痕及機車掉落
        水溝位置，呈由西向東排列（見刑事相驗卷第58頁），
        堪認死者辰○○係騎乘機車沿產業道路由西往東方向前
        進。對照證人申○○即報案之路人於刑事案件偵查中證
        稱：當天我下班返家途中，我和 2個同事看到事故，我
        就打電話報警，那天北風很大，有一條電線（即屋外線
        ）從北邊飄向南邊在產業道路中間搖擺，電線桿是東西
        向，那條電線很長，產業道路不是很寬，那條電線就在
        產業道路上飄來飄去，有飄到對面，已經橫跨整個產業
        道路，我看到一位機車騎士坐在水溝裡面，機車倒栽蔥
        倒在水溝內，後來救護車和警車陸續過來，等警察來了
        之後，就跟警察講一講，然後就走了，我們沒有移動現
        場，也沒有移動電線，我看到電線時，電線沒有纏繞在
        死者機車或死者身上，而是飄在產業道路上等語（見刑
        事相驗卷第116頁至第117頁）；參以證人戌○○於刑事
        案件偵查中證稱：我是消防局太保分隊小隊長，被害人
        救護那天是我開車，我們接到勤務中心電話，就趕到現
        場處理，死者坐在產業道路旁水溝中，我們叫他，他已
        經沒有意識，當時天色昏暗，我們是18點17分抵達現場
        ，那天風勢很大，我們到現場時，警察還沒到，我們左
        邊有東西在晃動、在飄，我沒有注意看是什麼，那時很
        緊急，救人第一，我們只有待2、3分鐘等語（見刑事相
        驗卷第117頁至第118頁）；復於刑事案件第一審審理時
        證稱：我們救護車當天行經方向是產業道路由西往東方
        向，在現場我左手邊有一條好像什麼東西在搖晃，好像
        有一條線，但是不知道是什麼線，是從電線桿上飄下來
        的，有一部份掉在水溝，我們到達時線沒有飄動太大了
        ，但是如果線在飄動，應該會刮到我開車的路等語（見
        刑事一審卷 1第233頁至第247頁）。衡酌證人申○○、
        戌○○分別係因偶然路過目擊事故與獲報前往救護，與
        兩造均無任何利害關係，是渠等證詞之真誠性並無可疑
        。從而，依證人申○○、戌○○上揭證詞，足認本件案
        發現場之屋外線，斷落後確實因風勢導致飄晃在產業道
        路上，並已達跨越產業道路之程度無誤。
      死者辰○○案發當時所穿著之外套、長褲，經採證並與
        本案屋外線於刑事案件偵查中經送驗後，發現其中外套
        正面左衣領及左肩處均各有一處擦痕，擦痕處均發現有
        微量疑似受熱溶融凝固之黑色塊狀物（鑑定編號4之1、
        4之2）；長褲背面右大腿處有刮擦痕，該刮擦痕發現有
        微量外來黑色物質（鑑定編號5之1）；採自車禍現場之
        電線，由2條黃色金屬線及1條銀色金屬外包裹黑色膠質
        電線皮所組成，取黑色膠質皮鑑定（鑑定編號為6之1）
        ，經外觀比對編號4之1、4之2、5之1顏色均與編號6之1
        相似，再經以紅外線光譜分析法、掃瞄式電子顯微鏡 /
        Ｘ射線能譜分析法、熱裂解氣相層析 /質譜分析法分析
        結果，編號4之1、4之2、5之1、6之1均檢出聚乙烯樹脂
        成分。綜合研判結果為死者上衣正面左衣領及左肩處之
        微量疑似受熱溶融凝固之黑色塊狀物、褲子背面外來黑
        色物質，與車禍現場電線本身之黑色膠質電線皮相似等
        情，此有內政部警政署刑事警察局97年 4月25日刑鑑字
        第0970039506號鑑定書 1份在卷可參（見刑事相驗卷第
        147頁至第148頁），並有原告在刑事案件中提出之衣褲
        照片及嘉義縣警察局水上分局現場勘察採證紀錄及所附
        之採證照片22張（見刑事一審卷 1第305頁至第312頁、
        相驗卷第96頁至第 107頁）在卷可佐。是死者辰○○之
        外套、褲子擦痕，經鑑定結果其上之外來物質，與本案
        屋外線外皮均為聚乙烯樹脂成分（長褲、外套本身為聚
        酯纖維成分）。參照上開證人申○○所證稱案發當日風
        勢強大，案發地點之屋外線在產業道路上飄來飄去，已
        經橫跨整個產業道路等語；再佐以死者辰○○機車煞車
        痕位置，確位在懸掛斷落屋外線之路燈桿附近，此觀道
        路交通事故現場圖即明。衡酌機車於風勢強勁時之行車
        穩定度與防護程度均較不足，若再遇有電線飄晃橫跨所
        行駛道路動線並擊打人身，確極易造成重心不穩而發生
        行車失控情形。故堪信死者辰○○係因遭系爭屋外線擊
        打其左肩附近、褲子下方，導致其機車失控連人帶車跌
        落水溝無誤。
      至被告辛○○辯稱：本件事故發生時間為97年 1月30日
        ，家屬於 4日後始拿出衣物供警方鑑識，則鑑定書所鑑
        定之衣物與死者事故發生時所穿之衣物是否同一，顯有
        疑義云云。惟查死者辰○○之衣褲，係經原告甲○○同
        意後提供與警方採證乙節，業據原告甲○○於刑事審理
        中陳述明確（見刑事一審卷1第221頁），且依原告甲○○前揭證述衣褲係警方通知，於勘查採證機車時一併帶
        至分駐所，其即依警方囑咐帶至分駐所後交與警方採證
        等情以觀，此有原告甲○○簽立同意採證之嘉義縣警察
        局勘察採證同意書在卷可參（見刑事相驗卷第 111頁）
        ，衡酌原告甲○○當時甫遭父喪，諸多善後相關事宜均
        賴其處理，且當時究有無何人涉有犯罪嫌疑猶屬未明，
        其自乏刻意虛捏混同物證之心思及動機，是上開採證衣
        褲應即係死者於案發當時所穿著衣褲，其同一性尚無疑
        義，且於死者家屬取得至交與警方時，亦無由發生跡證
        轉移問題，故被告辛○○上開辯詞，並不足採。又被告
        辛○○固辯稱上揭衣褲外來物質所在位置與物理情形不
        符、衣褲之外來物質應係辰○○從事搭建房屋工作接觸
        電線造成云云。然死者辰○○衣褲係在左肩、左衣領、
        長褲背面右大腿處有外來物質痕跡等情，業如上述。且
        死者辰○○所騎乘機車為一般輕型速克達型式之機車，
        並非跨座型機車，此觀道路交通事故現場照片即明（見
        刑事相驗卷第20頁、第21頁）。一般人騎乘該種機車時
        之坐姿，大腿後側本即有大部分均未緊靠座墊；況屋外
        線因風勢飄起而擊打人身時，其因屋外線性質上本具有
        可彎曲之特性，加上死者所騎乘機車之行進速度，其身
        體、衣物遭屋外線擊打之次數、部位即難遽指為單一，
        是上揭衣褲外來物質存在位置，即難謂有何違反物理原
        則可言。又死者辰○○雖為從事鐵皮屋搭建工作，然上
        揭衣褲外來物質之位置為左肩、左衣領、長褲背面右大
        腿處，顯與一般操作機器時多為手部易於接觸與機器相
        連之電線位置不符，是被告辛○○辯稱外來物質為死者
        工作時造成，自難採憑。
      至被告卯○公司、己○○辯稱：系爭屋外線案發時連結
        在路燈桿而非電信桿，應與渠等無關云云。惟本件案發
        地點旁原係由證人癸○○申設門號00-0000000號市內電
        話，而該門號所裝設之電話屋外線，一端原裝設在寅○
        電信南幹56之11分 2電信桿上，另一端則連接至證人癸○○位在嘉義縣太保市○○○○段1288號房舍外，後經
        證人癸○○於90年12月13日申請移機，上揭室內電話屋
        外線之移機工程則屬由被告寅○電信發包予被告卯○公
        司承攬之「朴子服務中心九十年度用戶裝移機積點發包
        工程」之一，且係於90年12月14日由被告己○○負責到
        場施工乙情，有施工單、寅○電信朴子營運市話用戶裝
        機工程日報表各乙份在卷可參（見刑事相驗卷第 174頁
        、第187頁）。而97年1月30日死者辰○○遭飄晃之屋外
        線擊打時，案發地點附近並無證人癸○○之房舍，此觀
        97年 1月30日、同年月31日員警拍攝之道路交通事故現
        場照片自明（見刑事相驗卷第13頁至第14頁），復有刑
        事案件之勘驗筆錄、勘驗現場照片在卷可參（見刑事一
        審卷 1第314頁至第319頁）。是本案屋外線其中一端原
        應連接在證人癸○○房舍，一端裝設在被告寅○電信之
        電信桿上，於案發前證人癸○○房舍既已拆除，該屋外
        線即有垂落飄晃在產業道路上之可能，然證人申○○證
        稱：其於案發前一日經過時並未看見電線飄晃空中，且
        上揭路段為證人申○○工作必經之路（見刑事相驗卷第
        117 頁），若系爭屋外線於證人癸○○房舍拆除後即已
        飄晃多時，則以證人申○○經過上揭道路之頻繁程度，
        衡情自應可發現此線路斷落飄晃之情形；再參以本件系
        爭屋外線於最初裝設時，其一端為懸掛在寅○電信南幹
        56之11分 2電信桿上，另一端連接申請人癸○○之房舍
        （鴨寮），當時附近並無其他住家或建物，僅有稻田等
        情，業據證人癸○○於本院審理時證述明確（見本院卷
        第 233頁），核與案發現場照片所示情形吻合（見刑事
        相驗卷第108頁、第109頁），足見於案發地點外除證人
        癸○○所申辦移機之系爭屋外線外，並無其他電話屋外
        線存在之可能。而本件案發時該系爭電話屋外線固異常
        懸掛在路燈桿上，而非連接在寅○電信之電信桿上，然
        衡酌現場四周之客觀情狀，並無其他建物具有架設電話
        屋外線之需求，顯見該屋外線即係被告己○○前往施工
        時並未依約完全拆除並回收而仍遺留在現場之屋外線甚
        明。故被告卯○公司、己○○上開辯詞，並不足採。
      綜上以觀，死者辰○○騎乘機車行經案發地點，因遇被
        告寅○電信原應剪除而未剪除、異常懸掛在路燈桿上之
        屋外線斷落，飄晃在產業道路上且擊打死者辰○○人身
        ，致其重心不穩失控連人帶車跌入水溝內，造成頭部外
        傷併腦出血、吸入性肺炎而死亡之事實，即堪認定。原
        告主張死者辰○○係因受被告寅○電信原應剪除之電話
        屋外線斷落影響，致所騎乘機車失控掉落水溝而生死亡
        之結果等節，應屬可採。
    2.被告辛○○、壬○○並無過失，被告己○○則有過失：
      原告固主張被告辛○○疏於巡勘系爭路段電話屋外線是
        否拆除或垂落，均違反注意義務而有過失云云。惟依證
        人申○○所證稱：其於案發前1日約晚間6時許經過上開
        路段時，案發地點之屋外線並無斷落橫越情形（見刑事
        相驗卷第 117頁）；參以寅○電信公司於本件事故發生
        前，並未接獲民眾通報屋外線斷落之紀錄，有寅○電信
        股份有限公司嘉義營運處98年9月29日嘉人字第0980000
        071號函文在卷可參（見刑事一審卷 1第56之2頁至第56
        之 4頁），足徵系爭路段屋外線斷落之時間，應非長久
        ，而應係於97年1月29日晚間6時許至翌日被害人辰○○
        騎乘機車行經該處前所掉落甚明。而被告辛○○為寅○
        電信嘉義營運處第八股助理工程師，案發地點之屋外線
        為被告巡勘範圍，此為被告辛○○所不爭執，而依寅○
        電信線路巡勘作業說明第 1點之規定「線路巡勘之目的
        ，在於預先發現線路之各種有關問題，並予事先採取有
        效防範或改善措施，以消除災害發生，確保通信安全及
        通信暢通」，有寅○電信線路巡勘作業說明乙份存卷足
        按（見刑事相驗卷第196頁至第197頁）；復參以被告壬○○於刑事案件一審陳稱：被告辛○○巡勘時，需要看
        電桿有沒有傾斜，電纜、電線有沒有故障、斷裂或垂下
        ，人孔蓋周圍AC有沒有破損，交接箱要打開來看有沒有
        腐蝕，搖搖看有沒有搖晃，有沒有被盜接錄音設備等語
        （見刑事一審卷 1第104頁至第106頁）。是被告辛○○
        從事上揭巡勘業務之方式，主要是由外觀判斷勘查線路
        等有無損壞或危害安全之情形。再依上揭寅○電信線路
        巡勘作業說明第2點規定「線路定期巡勘至少每3個月為
        週期，週期越短越佳，對於貨櫃車及載重車通行頻繁、
        道路施工路段及重要道路，應加強作不定期巡勘，偏遠
        地區得每半年巡勘 1次」。是依寅○電信對於巡勘人員
        之業務規定，係以至少每3個月巡勘1次為原則，若屬貨
        櫃車及載重車通行頻繁、道路施工路段及重要道路，則
        應加強巡勘。而本件案發地點為一般產業道路，並非貨
        櫃車、載重車通行頻繁或重要道路，亦無證據證明於案
        發時該道路為施工路段，是被告辛○○依寅○電信公司
        之巡勘業務規範，僅需至少每3個月巡勘1次，即不違反
        其應盡之巡勘義務。而被告辛○○於案發前已分別於96
        年4月3日、同年7月 2日、同年9月28日、同年12月28日
        巡視勘察案發地點電話屋外線，均未發現異狀，有架空
        線路巡勘記錄表4份在卷可稽（見刑事相驗卷第198頁至
        第 201頁），則依上揭巡勘記錄，被告辛○○均已符合
        寅○電信公司規範之至少每3個月巡勘1次，且依上揭寅
        ○電信線路巡勘規定，被告辛○○下次 3個月定期巡勘
        時間為97年 3月下旬，則被告辛○○依寅○電信公司規
        範之巡勘作業說明進行巡勘時，本即無法發現於97年 1
        月29日晚間 6時後，始斷落飄晃之本案屋外線，故被告
        辛○○按被告寅○電信規定依其職責進行巡勘，難謂有
        何注意義務之違反可言。況被告辛○○在寅○電信嘉義
        營運處擔任之工作項目包含巡勘架空線路、地下管線、
        交接箱巡勘及桿線遭受損害求償處理，以及其他交辦事
        項，上揭巡勘區域涵蓋嘉義縣朴子市、太保市、六腳鄉
        、鹿草鄉、東石鄉、布袋鎮、義竹鄉等七鄉鎮市○○○○路長約780公里，地下管線長約980公里，交接箱數量
        約為 330座乙情，有寅○電信股份有限公司嘉義營運處
        98年 9月29日嘉人字第0980000071號函文在卷可參（見
        刑事一審卷 1第56之2頁至第56之4頁），而本件案發地
        點之屋外線係於97年1月29日晚間6時許至翌日被害人辰
        ○○行經案發地點前斷落，即約僅斷落飄晃 1日之時間
        ，且寅○電信公司亦未接獲民眾通報屋外線斷落，是由
        被告辛○○負責巡勘轄區之廣，架空線路、地下管線之
        長度以及交接箱之數目以觀，以被告辛○○ 1人之力巡
        勘所轄區域，確實需要相當時間，實非僅短暫 1日即可
        巡勘完畢，則被告辛○○未能於本案屋外線斷落飄晃時
        立刻發現處理，無論依寅○電信公司規範之巡勘作業說
        明，抑或依一般日常生活經驗，均難謂其客觀上具有能
        注意僅斷落飄晃約 1日之屋外線而疏未注意之過失責任
        。此外，本件案發地點之屋外線，於90年12月13日證人
        癸○○申請移機時，被告己○○究有無自一端連結在寅
        ○電信南桿56支11分 2電信桿上，另一端連結在證人癸○○嘉義縣太保市○○○○段1288號房舍外牆之屋外線
        拆除，並非被告辛○○巡察之業務範圍，且系爭屋外線
        於案發時一端已異常連接纏繞在路燈桿上，業如上述，
        依此外觀實難分辨線路是否為被告寅○電信之屋外線，
        且被告辛○○對於非屬被告寅○電信架設之路燈桿，亦
        無檢查之義務，更難認被告辛○○對於系爭屋外線為應
        拆除之線路，於巡勘過程未能發現一事，有應注意能注
        意而疏未注意之過失責任。又被告辛○○因本件同一事
        實而涉嫌業務過失致死之刑事案件，迭經本院98年度訴
        字第628號、臺灣高等法院臺南分院99年度上訴字第487
        號判決無罪，有各該判決書、臺灣高等法院被告前案紀
        錄表各乙份在卷可佐（見本院卷第41頁至第49頁、第72
        頁），更徵被告辛○○確無過失甚明。故原告主張被告
        辛○○應負過失侵權行為之責云云，並無可採。
      原告另主張被告壬○○疏於督導所屬人員巡勘系爭路段
        電話屋外線是否拆除或垂落，均違反注意義務而有過失
        云云。惟被告壬○○係寅○電信嘉義營運處客戶網路中
        心第八股股長，該股負責線路之維護，股長以下由助理
        工程師王朝草負責工作調派及管理，另有助理工程師 6
        人、專員20人，各司線路之巡勘、維護設計及查修等工
        作等情，有寅○電信嘉義營運處客戶網路中心人力組織
        架構表及職掌表各1份在卷可稽（見刑事相驗卷第142頁
        至第 144頁），堪認認被告壬○○僅負責督導所屬助理
        工程師及專員對於線路之巡勘、維護管理工作，並未實
        際負責線路之巡勘及維護工作。被告壬○○已依分層負
        責管理制度指派助理工程師王朝草負責該股業務工作之
        調派及管理，且觀諸上述人力組織架構表被告壬○○已
        指派同案被告辛○○負責線路之巡勘，對照同案被告辛○○依其職務製作之架空線路巡勘紀錄表記載其於案發
        前已分別於96年4月3日、7月 2日、9月28日、12月28日
        巡視勘察本件道路交通事故地點架空電話屋外線，彼時
        該線路均未發現異狀，從而，在被告壬○○僅綜理該股
        線路維護業務之工作調派及管理之行政業務，未實際執
        行該線路之巡勘及維護，已難認被告壬○○有何怠忽監
        督之責；況依卷附被告寅○電信所提出之「電信線路工
        程品質管理檢查要點」、「電信機線工程驗收實施要點
        」、「線路巡勘作業說明」等相關作業規定，電纜線裝
        、拆施工係由委外廠商辦理，再由各客戶網路中心之檢
        查人員抽查，再由股長及主任簽章而為形式審查，並無
        主管必須到現場督導之規定，被告壬○○依其職責既未
        有何違反寅○電信股份有限公司對電信線路管理之相關
        規定，亦不能謂被告壬○○有何注意義務之違反。此外
        ，被告壬○○因本件同一事實所涉業務過失致死案件前
        經臺灣嘉義地方法院檢察署檢察官以98年度偵字第3674
        號為不起訴處分後，經臺灣高等法院臺南分院檢察署檢
        察長發回續查，再經臺灣嘉義地方法院檢察署檢察官以
        98年度偵續字第64號不起訴確定等情，有臺灣高等法院
        被告前案紀錄表可稽（見本院卷第77頁），更徵被告壬○○確無過失無誤。故原告主張被告壬○○應負過失侵
        權行為責任云云，亦無可採。
      原告主張系爭室內電話屋外線之移機工程則屬由被告寅
        ○電信發包予被告卯○公司承攬之「朴子服務中心九十
        年度用戶裝移機積點發包工程」之一，且係於90年12月
        14日由被告己○○負責到場施工乙情，為被告己○○所
        自認，復有施工單、寅○電信朴子營運市話用戶裝機工
        程日報表各乙份在卷可參（見刑事相驗卷第 174頁、第
        187 頁），故堪信屬實。而依被告寅○電信提出之用戶
        電信終端配線施工規範「移機拆線工法」，其中「移機
        拆線工法」 9.2.2載明：「屋外線拆除依照下列辦理：
        (1)架空配線區屋外線直接引進：自配線箱至保安器間，
        不論長短必須全部拆除…」； 9.2.3載明：「屋內線之
        拆除依下列辦理：(1)架空配線區：保安器至用戶設備間
        之屋內線明線部分應全部拆除為原則，但用戶不在或拒
        拆時，屋外線可拆部分仍必須全部拆除，拆除長度應註
        明於聯單上。…」； 9.2.4載明：「拆除線料之處理：
        (1)拆除之屋內、外線由施工人員妥為收拾繳庫。(2)各工
        作班在聯單及日報表上，必須填明拆除線料長度，未填
        明者，視同未拆除處理。」（見本院卷第148頁至第149
        頁）足認被告己○○執行施作證人癸○○所申辦移機工
        程時，自應依上開規定將屋外線應全數拆除，並妥為收
        拾繳庫，並在聯單及日報表上，必須填明拆除線料長度
        填載。且被告己○○亦自認移機施工時必須從電桿至用
        戶端之屋外線均要剪除之事實（見本院卷第 160頁）。
        對照系爭移機工程之施工單、寅○電信朴子營運市話用
        戶裝機工程日報表（見刑事相驗卷第174頁、第187頁）
        之記載，該施工單上除被告己○○之簽名外，不但無用
        戶簽名，亦乏關於拆除線料長度之相關記載（見刑事相
        驗卷第 174頁）。而系爭屋外線即懸掛在與證人癸○○
        原申設門號00-0000000號市內電話之電話屋外線連結之
        寅○電信南幹56之11分 2電信桿旁之路燈桿上，業如上
        述；參以證人癸○○證稱，當時附近並無其他住家或建
        物，僅有稻田等詞；再佐以迄案發當時現場附近仍無其
        他住家或建物，僅有稻田等情，此觀案發現場照片即明
        （見刑事相驗卷第108頁、第109頁），而本件案發時該
        系爭電話屋外線固異常懸掛在路燈桿上，而非連接在寅
        ○電信之電信桿上，然該路燈桿與寅○電信南幹56之11
        分 2電信桿距離甚近，此觀道路交通事故現場圖及現場
        照片即明（見刑事相驗卷第 4頁、第53頁至第54頁），
        且衡酌現場四周之客觀情狀，並無其他建物具有架設電
        話屋外線之需求，顯見該屋外線即係被告己○○前往施
        工時並未依約完全拆除並回收而仍遺留在現場之屋外線
        甚明。被告己○○既應注意且能注意上開施工規範所載
        各節，然其疏未注意依上開施工規範確實執行屋外線之
        拆除，致該屋外線殘留在現場而於案發當時隨風斷落，
        飄晃在產業道路上且擊打死者辰○○人身，致其重心不
        穩失控連人帶車跌入水溝內死亡。故被告己○○上開所
        為確有注意義務違反，且與被害人死亡結果具有相當因
        果關係，是其自應負過失侵權行為之責甚明。
      綜上所述，被告辛○○、壬○○部分尚難認有注意義務
        違反，原告主張渠等具有過失，尚乏其據，被告辛○○
        、壬○○辯稱渠等均無過失，應屬可採。而原告主張被
        告己○○確有注意義務違反而有過失等節，則屬有據，
        應係可採。
    3.被告寅○電信不應連帶負損害賠償責任；被告卯○公司則
      應連帶負損害賠償責任：
      原告固主張被告寅○電信應依民法第184第 1項、第185
        第 1項、第188條、第192條、194條、第224條負連帶損
        害賠償責任（見本院卷第75頁）云云。然被告寅○電信
        則抗辯：民法第 224條僅適用於債之履行行為有故意或
        過失，不適用於侵權行為等語（見本院卷第89頁）。查
        本件被告寅○電信之受僱人即同案被告辛○○、壬○○
        均無過失，業如上述；且本件被告寅○電信係將系爭移
        機工程發包由被告卯○公司承攬，亦如上述，且為兩造
        所不爭，被告己○○顯非被告寅○電信之受僱人，是被
        告寅○電信自無由依民法第184第1項、第185第1項、第
        188條、第192條、194 條與被告己○○負連帶損害賠償
        責任。另按「債務人之代理人或使用人，關於債之履行
        有故意或過失時，債務人應與自己之故意或過失負同一
        責任。但當事人另有訂定者，不在此限。」民法第 224
        條固有明文。惟民法第 224條僅適用於債務人之代理人
        或使用人之關於債之履行行為，於債務人之代理人或使
        用人之侵權行為並不適用（最高法院76年度台上字第20
        11號判決參照）。而被告寅○電信既與原告間並無任何
        債務履行之關係，揆諸上開說明，自無民法第 224條之
        適用可言。故原告此部分主張均不可採，被告寅○電信
        上開抗辯，並非無據，應屬可採。
      原告另主張被告卯○公司應依民法第184第 1項、第185
        第1項、第188條、第192條、194條負連帶損害賠償責任
        等語。按受僱人因執行職務，不法侵害他人之權利者，
        由僱用人與行為人連帶負損害賠償責任，民法第 188條
        第 1項前段定有明文。次按民法第188條第1項所謂受僱
        人因執行職務不法侵害他人之權利，不僅指受僱人因執
        行其所受命令，或委託之職務自體，或執行該職務所必
        要之行為，而不法侵害他人之權利者而言，即受僱人之
        行為，在客觀上足認為與其執行職務有關，而不法侵害
        他人之權利者，就令其為自己利益所為亦應包括在內（
        最高法院42年臺上字第1224號判例要旨參照）。原告主
        張被告卯○公司為被告己○○之僱用人，且本件移機工
        程係被告己○○受僱於被告卯○公司執行職務時所為等
        情，為被告卯○公司、己○○所不爭執；且被告己○○
        亦自認本件系爭移機工程當時受雇被告卯○公司並領有
        報酬之事實（見本院卷第75頁），自堪認被告卯○公司
        為被告己○○之僱用人無誤。揆諸上開規定，被告卯○
        公司應就被告己○○因執行職務，不法侵害他人權利負
        連帶損害賠償責任無疑。至被告卯○公司固辯稱該公司
        承攬之工程均經被告寅○電信驗收通過，該公司僅有在
        分段驗收及總驗收時陪同，且案發時系爭屋外線係在路
        燈桿上與該公司無關云云，並提出裝移機施工流程圖為
        佐（見本院卷第205  頁、第206 頁），然按民法第188
        條第1 項規定僱用人與侵害行為人連帶負賠償責任，即
        受僱人既已侵害他人權利，即推定僱用人對受僱人之選
        任及監督有過失。至僱用人為免除其賠償責任，應證明
        其選任受僱人及監督其職務之執行，已盡相當之注意，
        或證明其選任監督之過失與損害發生無因果關係，即縱
        加以相當之注意而仍不免發生損害。查被告己○○並未
        剪除系爭屋外線，業如上述；對照證人鄭肇信於刑事一
        審審理時結證稱：依電信線路工程品質管理檢查要點承
        包商於完工後必須全部檢點完成等語（見刑事一審卷第
        11 2頁至第113 頁），並有電信線路工程品質管理檢查
        要點在卷可稽（見98年度偵字第3674號偵查卷第28頁、
        第29頁），足見被告卯○公司上開抗辯，與事實有間，
        已難遽信；況本件被告卯○公司就該公司考核、抽驗其
        受僱人是否忠實履行其職務時，究竟採取何種風險管理
        制度僅屬該公司節省查驗成本之自身考量，並不能因其
        為自身查驗成本之經濟考量即執為免責之依據，該公司
        既僅於分段驗收及總驗收時會同被告寅○電信抽驗，而
        未依上開檢查要點自行全數檢點，則就未能抽驗部分所
        發生不法侵害他人行為之結果即應連帶負責，且被告卯
        ○公司，復未能舉證證明其選任受僱人及監督其職務之
        執行，已盡相當之注意，或證明其選任監督之過失與損
        害發生無因果關係，即縱加以相當之注意而仍不免發生
        損害，是其所辯並不足採。
      綜上所述，原告主張被告寅○電信應連帶負損害賠償責
        任云云，並無可採；而原告主張被告卯○公司則應連帶
        負損害賠償責任部分，則屬有據。
    4.按「因故意或過失，不法侵害他人之權利者，負損害賠償
      責任。」民法第184條第1項前段定有明文。本件被告己○○因過失不法侵害被害人之生命權，原告主張被告己○○
      應負損害賠償責任乙節，應為可採。次按「受僱人因執行
      職務，不法侵害他人之權利者，由僱用人與行為人連帶負
      損害賠償責任。」民法第188條第1項前段規定甚明。原告
      主張被告卯○公司為被告己○○之僱用人乙節，為被告卯
      ○公司及己○○均不爭執，應為可採，被告己○○因執行
      其任被告卯○公司職務，而不法侵害被害人之生命權，則
      原告主張被告卯○公司應與被告己○○連帶負損害賠償責
      任，於法有據。茲認定原告得請求被告卯○公司及己○○
      連帶賠償之金額如下：
      按不法侵害他人致死者，對於支出殯葬費之人，亦應負
        損害賠償責任，民法第192條第1項定有明文。查原告甲○○主張其為辦理被害人之喪事而支出殯葬費 132,100
        元乙節，固被告卯○公司、己○○所未予爭執，然觀諸
        原告甲○○所提收據支出明細（見本院附民卷第13頁至
        第16頁）內容，其中銷退30,000元部分應予扣除，其餘
        則均為喪葬及習俗所必須，其費用亦非過高，是原告甲○○請求被告連帶賠償102,100 元部分，應為可採。逾
        此部分則無理由。
      次按被害人對於第三人負有法定扶養義務者，加害人對
        於該第三人亦應負損害賠償責任，民法第192條第2項定
        有明文。查原告乙○○主張其為被害人辰○○之次女，
        78年1月7日生，自被害人97年 1月30日遇害至成年，尚
        有 1年待被害人扶養，依97年嘉義縣平均每人月消費支
        出15,173元計算，被告等應連帶給付原告乙○○182,07
        6元扶養費〈15,173×12= 182,076元〉。原告丙○○主
        張其係被害人辰○○之三女，79年9月1日生，自被害人
        97年 1月30日遇害至成年，尚有2年7個月即2.58年待被
        害人扶養，依霍夫曼扣除中間利息，被告應連帶給付原
        告445,140 扶養費〈182,076 ×1.00000000+106,211=4
        45,140元〉。原告丁○○主張其為被害人之長子，84年
        8 月5 日生，自被害人遇害至其成年，尚有7.5 年待被
        害人扶養，依霍夫曼式扣除中間利息，被告應連帶給付
        原告1,160,615元扶養費〈182,0765.00000000+91,038=
        1,160,615 〉等情，均有原告所提出之戶籍謄本、嘉義
        縣平均每人每月消費支出表、霍夫曼係數表（見附民卷
        第10頁至第12頁、第18頁至第20頁）在卷可憑；而被告
        卯○公司、己○○均未就此提出爭執；且衡以現今社會
        環境、經濟狀況，及日常生活所需費用，原告上開扶養
        費用主張難謂過高，尚屬相當。是原告乙○○、丙○○
        、丁○○等人分別請求被告卯○公司、己○○連帶賠償
        上開扶養費部分，均屬有據。
      末按不法侵害他人致死者，被害人之父、母、子、女及
        配偶，雖非財產上之損害，亦得請求賠償相當之金額，
        民法第194條定有明文。查本件被害人辰○○係56年3月
        6 日生，其配偶即原告等人之母則於94年間死亡等情，
        此有其戶籍謄本在卷可稽（見附民卷第10頁），因被告
        己○○之過失行為，致原告等人分別於甫成年及未成年
        之時再遭喪父之痛，堪認渠等精神上自受相當之痛苦無
        誤，是原告請求被告卯○公司、己○○連帶賠償精神慰
        撫金，自屬有據。而按慰藉金之賠償，以人格權遭受侵
        害，使精神上受有痛苦為必要，至其核給之標準固與財
        產上損害之計算不同，惟非不可斟酌雙方身分、資力與
        加害程度，及其他各種情形核定相當之數額（最高法院
        51年台上字第 223號判例參照）。爰審酌被告卯○公司
        之資本總額為54,400,000元，此有其公司變更登記表（
        見本院卷第 107頁）在卷可憑；而被告己○○就其與被
        告卯○公司之關係自陳：伊從90年年初受雇被告卯○公
        司，做到90年年底工程結束，當時是按件計酬大約每月
        領2至3萬元等情（見本院卷第75頁）。且考量被告己○○房屋乙棟、土地 2筆、汽車乙部，有其稅務電子匣門
        財產所得調件明細表（見本院卷第194頁至第199頁）在
        卷可憑。再衡酌原告4人共有土地及房屋各1筆，原告丁○○除前開共有房地外另有土地及房屋各 1筆，原告甲○○另有汽車乙部，原告甲○○長榮大學畢業後，擔任
        會計工作，月薪1萬9千元，原告丙○○就讀未○科技大
        學、原告乙○○就讀午○科技大學、原告丁○○就讀亥
        ○高級農工職業學校等情，有原告提出之在職證明書、
        學生證影本（見本院卷第86頁至第88頁）及稅務電子匣
        門財產所得調件明細表（見本院卷第163頁至第179頁）
        在卷可憑，並考量被告己○○過失侵權行為之態樣等一
        切情狀，認原告各得請求賠償之精神慰撫金以80萬元為
        適當，逾此範圍之請求尚屬過高，不能准許。
      綜上合計，原告甲○○得請求之金額為902,100元（102
        ,100+80萬＝902,100）。原告乙○○得請求之金額為98
        2,076元（182,076+80萬＝982,076）。原告丙○○得請
        求之金額為1,245,140元（445,140元+80萬＝1,245,140
        元）。原告丁○○得請求之金額為1,960,615元（1,160
        ,615元+80萬＝1,960,615元）。
    5.按損害之發生或擴大，被害人與有過失者，法院得減輕賠
      償金額，或免除之，民法第217條第1項定有明文。被告寅
      ○電信固抗辯被害人與有過失乙節，然被告寅○電信無庸
      連帶負損害賠償責任，業如上述。況其所辯據僅係以被害
      人相驗屍體證明書、檢驗報告所載被害人先行死亡原因為
      「頭部外傷併腦出血」即推論被害人事故當時並未繫戴安
      全帽，並以被害人有憂鬱症病史而稱不能排除因服藥不能
      安全駕駛肇事云云，惟未舉證以實其說，顯然均屬其臆測
      之詞，自難採憑；且本件被害人所跌落水溝之水深約30公
      分等情，此據檢察官於刑事案件中勘驗明確，有勘驗筆錄
      可佐，是被害人騎乘機車跌落該水溝後，身上及車上配件
      隨之淹沒於水面下，亦難謂不符常情，是更難遽指被害人
      有何與有過失之情，附此敘明。
四、按給付無確定期限者，債務人於債權人得請求給付時，經其
    催告而未為給付，自受催告時起，負遲延責任。其經債權人
    起訴而送達訴狀，或依督促程序送達支付命令，或為其他相
    類之行為者，與催告有同一之效力，民法第229條第2項定有
    明文。又遲延之債務，以支付金錢為標的者，債權人得請求
    依法定利率計算之遲延利息。但約定利率較高者，仍從其約
    定利率；應付利息之債務，其利率未經約定，亦無法律可據
    者，週年利率為百分之5，亦為同法第233條第1項及第203條
    所明定。查原告請求被告賠償金額，並未定有給付期限，原
    告請求自民事減縮請求金額暨聲請狀（見本院卷第55頁）繕
    本送達翌日即被告寅○電信公司、卯○公司部分自99年 8月
    26日起，被告己○○部分自99年9月7日起，均至清償日止，
    按週年利率5%計算之利息，未逾上開規定範圍，自無不合，
    應予准許。
五、綜上所述，原告依據上開侵權行為損害賠償法律關係，請求
    被告卯○公司、己○○連帶給付原告甲○○ 902,100元、原
    告乙○○982,076元、原告丙○○1,245,140元、原告丁○○
    1,960,615元，及被告卯○公司自99年8月26日起、被告己○○自99年9月7日起，均至清償日止，按週年利率百分之 5計
    算之利息，為有理由，應予准許，逾此範圍之請求，則無理
    由，應予駁回。
六、原告陳明願供擔保以代釋明，聲請宣告假執行，此就原告勝
    訴部分，經核尚無不合，爰分別酌定相當之擔保金額併予准
    許之。另分別酌定相當之擔保金額依職權宣告被告卯○公司
    、己○○得預供擔保免為假執行。至原告敗訴部分，其假執
    行之聲請已失所附麗，應併予駁回。
七、兩造其餘攻擊防禦方法及未經援用之證據方法，經審酌後均
    不影響本判決之結果，爰不一一論駁，附此敘明。
八、據上論結，原告之訴為一部有理由，一部無理由，依民事訴
    訟法第79條、第85條第2項、第390條第2項、第392條第2項
    ，判決如主文。
寅　　○　　民　　國　　100　 年　 　6　　月　　23 　日
                  民事第三庭  法　官　曾宏揚
以上正本係照原本作成。
如對本判決上訴須於判決送達後20日內向本院提出上訴狀。如委
任律師提起上訴者，應一併繳納上訴審裁判費。
寅　　○　　民　　國　　100 　年　　6 　　月　　23 　日
                              書記官　陳見明
